【裁判字號】    97,交聲,149
【裁判日期】    970229
【裁判案由】    違反道路交通管理處罰條例聲明異議
【裁判全文】
臺灣士林地方法院交通事件裁定         97年度交聲字第149號
原處分機關  臺北市交通事件裁決所
異  議  人
即受處分人  立新交通工程器材有限公司
代  表  人  侯志典
上列異議人即受處分人因違反道路交通管理處罰條例案件，對於
臺北市交通事件裁決所於民國96年12月14日所為之處分（原處分
案號：北市裁三字第裁22─AD0000000 號），聲明異議，本院裁
定如下：
    主  文
異議駁回。
    理  由
一、按汽車行駛於道路上，其汽車駕駛人及前座乘客，應依下列
    規定使用安全帶：1.安全帶及相關配件必須齊全，並無毀損
    、鬆脫或變更之情事。2.每條安全帶僅供1 人使用。3.安全
    帶之帶扣應確實緊扣，安全帶無扭曲或反轉，鬆緊度保持適
    宜；腰部安全帶置於腰部以下，肩部安全帶固定位置應依個
    人調整，避免安全帶纏繞過頸部，且應置手臂上端以上，汽
    車駕駛人及前座乘客繫安全帶實施及宣導辦法第3 條定有明
    文。又汽車行駛於道路上，其駕駛人或前座乘客未繫安全帶
    者，處駕駛人新臺幣1,500 元罰鍰，道路交通管理處罰條例
    第31條第1 項亦規定甚詳。而查道路交通管理處罰條例第31
    條第1 項規定汽車行駛時，駕駛人及前座乘客需繫安全帶，
    其立法意旨無非在保護駕駛人及前座乘客，使其等在汽車行
    駛中若遇緊急煞車或劇烈碰撞等突發狀況時能降低所可能受
    到的傷害並維護生命安全，又駕駛人或前座乘客雖繫有安全
    帶，但卻未依規定方式繫帶時，則汽車行駛時一旦發生緊急
    突發狀況，該安全帶根本無法發揮應有功效而保護駕駛人及
    前座乘客之安全，其情形如同未繫安全帶一般，是以在解釋
    上，道路交通管理處罰條例第31條第1 項所謂「未繫安全帶
    」，自應包括「完全未攜帶安全帶」與「未按規定方式攜帶
    安全帶」之情形在內。
二、原處分意旨略以：異議人即受處分人立新交通工程器材有限
    公司所有之車號CF─6526號自小客車，於民國96年10月1 日
    16時2 分許行經臺北市○○路○ 段時，經警依現場採證照片
    逕行舉發其有「汽車行駛於一般道路上汽車駕駛人未繫安全
    帶」之違規，嗣經原處分機關臺北市交通事件裁決所認定違
    規事實明確，爰依道路交通管理處罰條例第31條第1 項之規
    定，裁處異議人1,500 元之罰鍰。
三、異議意旨略以：駕駛人侯志典於96年10月1 日16時2 分許駕
    駛異議人立新交通工程器材有限公司所有之車號CF─6526號
    自小客車行經臺北市○○路○ 段時，經警以其有「汽車行駛
    於一般道路上汽車駕駛人未繫安全帶」之違規逕行製單舉發
    ，惟駕駛人當時因左頸患有接觸性皮膚炎久久不癒，若依規
    定方式攜帶安全帶將使頸部發炎部位碰觸到安全帶而致使病
    情加重，故不得已之下始將安全帶放至腋下，並非蓄意違規
    ，為此聲明異議云云。
四、經查：
  (一)異議人立新交通工程器材有限公司所有車號CF─6526號自小
    客車，於96年10月1 日16時2 分許行經臺北市○○路○ 段時
    ，因駕駛人未按規定繫安全帶，經警拍照採證後，依法逕行
    舉發其有「汽車行駛於一般道路上汽車駕駛人未繫安全帶」
    違規之事實，有臺北市政府警察局北市警交大字第AD000000
    0 號舉發違反道路交通管理事件通知單及採證照片各一紙在
    卷可稽，且為異議人所不爭執，自堪信為真實。
  (二)異議人雖以前揭情詞置辯，惟按道路交通管理處罰條例第31
    條第1 項已明文規定汽車駕駛人於駕車時應按規定繫安全帶
    ，藉以保障駕駛人之安全，本件駕駛人侯志典於前揭時地駕
    駛異議人所有之前開車輛時，卻仍未依規定方式繫帶安全帶
    而將安全帶繫於腋下，其違背上開條文所規範之情形甚明，
    況病人之病情如不宜繫安全帶，則理應避免於駕車時成為駕
    駛人或前座乘客以維護其自身安全，是異議人所辯，自難採
    信。
  (三)綜上所述，異議人之異議理由，應屬卸責之詞，委無可採。
    本件事證明確，異議人違規行為堪以認定。原處分機關認為
    異議人違規事實明確，爰依道路交通管理處罰條例第31條第
    1 項之規定裁處新臺幣1,500 元罰鍰，核無不合。本件異議
    為無理由，應予駁回。
五、據上論斷，應依道路交通案件處理辦法第19條，裁定如主文
    。
中    華    民    國    97    年    2    月    29     日
                  交通法庭法  官    楊得君
以上正本證明與原本無異。
如不服本裁定，應於裁定送達後5日內向本院提出抗告狀。
                          書記官    陳佳伶
中    華    民    國    97    年    2     月    29    日


司法院資訊處製作；財團法人民間司法改革基金會備份。
